【裁判字號】    99,司家聲,159
【裁判日期】    990226
【裁判案由】    核定遺產管理人報酬
【裁判全文】
臺灣高雄地方法院民事裁定           99年度司家聲字第159號
聲  請  人  歐陽珮律師即被繼承人甲○○之遺產管理人
上聲請人聲請核定遺產管理人報酬事件，本院裁定如下：
    主  文
聲請人任被繼承人甲○○（男，民國○○○年○月○○○日生，
身分證統一編號：Ｚ000000000號，民國九十八年二月
一日死亡）遺產管理人之報酬核定為新臺幣肆萬元。
程序費用新臺幣壹仟元由被繼承人甲○○之遺產負擔。
    理  由
一、本件聲請意旨略以：聲請人前經本院98年度司財管字第150
    號民事裁定選任為被繼承人甲○○之遺產管理人。嗣依本院
    98年度司家催字第435 號民事裁定為公示催告，並於民國98
    年12月3 日刊登於中華日報。查被繼承人之遺產上有債權人
    陽信商業銀行股份有限公司設定抵押權，且經鈞院民事執行
    處於民國99年1 月20日拍定在案。茲因被繼承人之債權人業
    已聲請強制執行，又其繼承人均已拋棄繼承權，難以召開親
    屬會議酌定本件報酬數額，為免遲誤參與分配期日，狀請鈞
    院酌定本件遺產管理報酬等語。
二、按「遺產管理人，得請求報酬，其數額由親屬會議按其勞力
    及其與被繼承人之關係酌定之。」、「依本法之規定應開親
    屬會議時，由當事人、法定代理人或其他利害關係人召集之
    。」、「親屬會議不能召開或召開有困難時，依法應經親屬
    會議處理之事項，由有召集權人聲請法院處理之。」，民法
    第1183條、第1129條、第1132條第2 項前段分別定有明文。
三、經查：
  (一)本件被繼承人甲○○死亡後，其繼承人等均已拋棄繼承權，
    且未經親屬會議選定遺產管理人，經本院選任聲請人為被繼
    承人之遺產管理人乙節，有聲請人提出之本院98年度司家催
    字第435 號民事裁定1 紙附卷可稽，堪信為真實。準此，聲
    請人顯難召開親屬會議酌定其管理遺產之報酬，是其本於利
    害關係人之地位，聲請本院酌定報酬，洵屬有據。
  (二)聲請人主張之前揭事實，除上述民事裁定外，另據其提出被
    繼承人之全國贈與資料清單、財政部高雄市國稅局96年度及
    97年度綜合所得稅各類所得資料清單、財產歸屬資料清單、
    本院民事執行處99年1 月21日雄院高97司執讓字第42432 號
    函、刊登廣告證明單各1 份為證，堪信為真實。本院審酌：
    被繼承人遺產中之土地及建物共2 筆經本院民事執行處拍定
    在案，拍定金額總計新臺幣（下同）907,400 元，有本院民
    事執行處99年1 月21日雄院高97司執讓字第42432 號函1 紙
    附卷可參，其債權人陽信商業銀行股份有限公司已向本院聲
    請強制執行，除此之外，即無其他債權人陳報債權、債務或
    遺贈；又聲請人業已公示催告、登報等管理遺產行為，後續
    尚有通知債權人陳報債權、強制執行程序等其他事項須處理
    ，聲請人處理上開事務及後續處理所需時間之久暫、耗費人
    力之程度及各債權人受償權利之保障等一切情狀，認本件遺
    產管理人之報酬以40,000元為適當，爰酌定如主文第1 項所
    示。
四、末按依法應由關係人（包括聲請人、相對人及其他利害關係
    人）負擔費用者，法院裁定命關係人負擔時，應一併確定其
    數額，非訟事件法第24條第1 項所明定。經核本件聲請事件
    ，應徵之程序費用為1,000 元，依非訟事件法第157 條規定
    ，應由遺產負擔，爰併予確定如主文第2 項所示，附此敘明
    。
五、依非訟事件法第157 條、第24條第1 項，裁定如主文。
六、如對本裁定抗告，須於裁定送達後10日之不變期間內，向本
    院提出抗告狀，並繳納抗告費新臺幣1,000 元。
中    華    民    國    99    年    2     月    26    日
                  家事法庭  司法事務官

司法院資訊處製作；財團法人民間司法改革基金會備份。
